【裁判字號】    89,交上易,406
【裁判日期】    890829
【裁判案由】    過失傷害
【裁判全文】
臺灣高等法院交通事件判決                      八十九年度交上易字第四六號
    上  訴  人  臺灣基隆地方法院檢察署檢察官
    上  訴  人
    即  被  告  甲○○
    選任辯護人  黃丁風
                黃雅羚
右上訴人因被告過失傷害案件，不服臺灣基隆地方法院八十九年度交易字第五一號，
中華民國八十九年八月二十九日第一審判決（起訴案號：臺灣基隆地方法院檢察署八
十九年度偵字第一七０三號）提起上訴，本院判決如左：
    主      文
原判決撤銷。
甲○○從事業務之人，因業務上之過失傷害人致重傷，處拘役伍拾日，如易科罰金以
佰元折算壹日。
    事      實
一、甲○○為玉豐漁具行負責人，以貨車載運漁具為附屬之業務，為從事業務之人，
    於八十九年三月十四日下午十時許，駕駛車牌Ｋ九─三八三七號自用小貨車，沿
    基隆市○○路往市區方向行駛，途經該路四六二號前，理應注意汽車行經彎道時
    ，應減速慢行，作隨時停車之準備，且會車時相互之間隔不得少於半公尺，依當
    時情形，又無不能注意之情事，甲○○竟疏於注意，會車時未保持安全距離，並
    緊臨道路分向限制線以時速三十公里之速度行駛，適陳清雲亦疏未注意酒後騎乘
    車牌Ｌ０Ｔ─一五二號重機車由對向車道駛來，在劃有分向限制線之雙向二車道
    路段駛入來車之車道內，並以時速六、七十公里之速度超速行駛，迨兩車駛近時
    ，在甲○○遵行車道靠近分向限制線附近，因陳清雲之機車左側與甲○○貨車之
    左後輪胎發生擦撞，致陳清雲人車倒地後，受有顱內左側硬膜下出血合併呼吸衰
    竭，目前呈植物人狀態等重傷害，甲○○於車禍發生後，留在現場，並向處理員
    警自首，表示自己係肇事者。
二、案經甲○○自首暨陳清雲之妻乙○○訴請台灣基隆地方法院檢察署檢察官偵查起
    訴。
    理      由
一、訊據被告甲○○固坦承於右揭時地發生車禍致被害人陳清雲受傷之情事，唯矢口
    否認有何過失犯行，並辯稱：該路段係彎道，伊於三十公尺前即看見被害人，在
    十公尺前轉彎不過來，直接撞到伊車後輪，伊遵循車道行駛，並無過失云云。經
    查，依警繪現場圖觀之，肇事地點係彎道，機車撞擊後，刮地痕七．七公尺，而
    刮地痕之起點距左側分向線０．一公尺之被害人車道上，又依卷附之車輛毀損照
    片以觀，係被害人機車左側與被告貨車之左後輪胎發生擦撞，以兩車高速擦撞後
    ，機車應會先向右偏後始滑倒並造成刮地痕之慣性原理，本件車禍之刮地痕起點
    在被害人車道上，距左側分向線僅０．一公尺，由左斜向右方，可見最初撞擊地
    點應在刮地痕起點之右後方，即在被告行駛之車道靠近分向限制線附近，是肇事
    前，應係被害人跨越分向限制線駛入來車之車道內，此並經台灣省基宜區車輛行
    車事故鑑定委員會鑑定意見認「陳清雲酒後駕駛重機車行經該肇事彎道，未減速
    慢行致失控駛越分向限制線入侵來車道與迎面廖車 (左後輪）擦撞肇事之可能性
    較高；至於廖車是否有壓及跨越分向限制線行駛較無明顯跡證可確認。」等語，
    亦作相同之認定，有該委員會八十九年七月二十四日基宜鑑字第八九０三五０號
    函及所附鑑定意見書在卷可按，被害人酒後（血液中酒精濃度一００ＭＧ＼ＤＬ
    ）超速駕車，並跨越分向限制線駛入來車道，自有過失。惟按汽車行經彎道時，
    應減速慢行，作隨時停車準備，又汽車交會時，會車相互之間隔不得少於半公尺
    ，道路交通安全規則第九十三條第一項第四款、第一百條第五款分別定有明文，
    被告駕車行經彎道，自應注意上述規定，依當時情形，又無不能注意情事，竟貿
    然以時速三十公里之速度，且被告自承於三十公尺外，即發現被害人，理應有充
    裕之時間，自其車道向外側閃避，而於會車時未保持安全間隔，致與被害人之機
    車相擦撞，致被害人重傷害，亦難辭過失之責，此外並有道路交通事故調查表、
    現場照片附卷可稽。再被害人受傷時，顱內出血合併呼吸衰竭，昏迷指數三分，
    原審於八十九年六月二十日至長庚醫院基隆分院訊問證人即該院主治醫師林忠順
    亦證稱被害人依目前狀況無法自行處理生活起居，能否醫治尚需長期之觀察及治
    療後才可確定等語，被害人確因本件車禍致呈植物人狀態之重傷害，並有該院診
    斷書二紙可按。被害人之重傷害與被告之過失行為間，具有相當因果關係，被告
    之犯行堪以認定。
二、查被告係漁具行負責人，平日以Ｋ九─三八三七號小貨車載運漁具，業據其供明
    在卷，其載貨行為，係附屬之業務，為從事業務之人，核其所為，係犯刑法第二
    百八十四條第二項後段之業務過失致重傷害罪，又被告於肇事後，即留在現場，
    並向處理現場之警員自首，表示係肇事者，業據證人即處理現場之警員羅健中於
    原審審理時結證無訛，並已接受裁判，應依刑法第六十二條規定減輕其刑。原審
    予以被告論罪科刑，固非無見，惟查，本件肇事主因係被害人酒後超速駕車，並
    跨越分向限制線駛入來車道，原判決認被告跨越分向限制線行駛，即有未合，且
    原判決未認被告駕車會車時未保持安全間隔，亦有未當，及被告肇事後迄未與被
    害人和解賠償，僅量處拘役三十日，尚嫌輕縱。公訴人依據告訴人之聲請上訴意
    旨，認原判決量刑過輕，即屬有據。被告上訴意旨猶執陳詞否認犯罪，雖不足取
    ，惟原判決既有可議，應由本院將原判決撤銷改判。爰審酌被告與被害人之過失
    程度為三比七，造成被害人重傷，犯後態度及尚未與被害人達成民事和解賠償損
    害等一切情狀，量處如主文第二項所示之刑，並諭知易科罰金之折算標準。
據上論斷，應依刑事訴訟法第三百六十九條第一項前段、第三百六十四條、第二百九
十九條第一項前段，刑法第二百八十四條第二項後段、第六十二條、第四十一條、罰
金罰鍰提高標準條例第一條前段，第二條判決如主文。
本案經檢察官鍾鳳玲到庭執行職務。
中    華    民    國    八十九    年        十一      月      三十      日
                            台灣高等法院交通法庭
                                審判長法  官  吳  啟  民
                                      法  官  施  俊  堯
                                      法  官  蘇  隆  惠
右正本證明與原本無異。
不得上訴。
                                      書記官  周  素  秋
中    華    民    國    八十九    年        十一      月      三十      日
附錄：本案論罪科刑法條全文
刑法第二百八十四條第二項：
從事業務之人，因業務之過失傷害人者，處一年以下有期徒刑、拘役或一千元以下罰
金。致重傷者，處三年以下有期徒刑、拘役或二千元以下罰金。


司法院資訊處製作；財團法人民間司法改革基金會備份。
